【裁判字號】    97,訴,2159
【裁判日期】    980902
【裁判案由】    妨害自由等
【裁判全文】
臺灣臺南地方法院刑事判決              97年度訴字第2159號
公  訴  人  臺灣臺南地方法院檢察署檢察官
被      告  寅○○
選任辯護人  李宗貴律師
            郭宗塘律師
            林怡靖律師
被      告  庚○○
            申○○
            甲○○
            辛○○
            丙○○
            卯○○
上列被告等因妨害自由等案件，經檢察官提起公訴（97年度偵字
第9454、4222號），本院判決如下：
    主  文
寅○○共同犯重利罪，處有期徒刑拾月，減為有期徒刑伍月。又
共同犯剝奪他人行動自由罪，處有期徒刑壹年陸月，減為有期徒
刑玖月。又犯恐嚇危害安全罪，處有期徒刑月，減為有期徒刑
壹月又拾伍日。應執行有期徒刑壹年貳月。
庚○○犯重利罪，處有期徒刑伍月，減為有期徒刑貳月又拾伍日
，如易科罰金，均以新臺幣壹仟元折算壹日。
申○○、甲○○、辛○○、丙○○、卯○○及寅○○、庚○○其
於餘被訴部分，均無罪
    事  實
一、寅○○基於貸放金錢以收取與原本顯不相當重利之集合性犯
    意，先後為下列行為：
  (一)寅○○與巳○○（另經本院以簡易判決判處應執行有期徒刑
    四月確定）基於共同犯意之聯絡，於民國94年底某日及95年
    9月15日夜間8時許，均在臺南市小北地區東帝士百貨公司附
    近，趁丁○○急需現金盤頂店面之際，先後各貸以新臺幣（
    下同）二萬五千元及二萬元之本金予丁○○，雙方約定每一
    萬元每十天之利息為三千元（借款時即先扣除第一期利息）
    ，而收取與原本顯不相當之重利，並由丁○○交付其簽發之
    約四、五萬元面額本票與身份證影本予寅○○為質。
  (二)寅○○於95年7月29日，在臺南市○○路金冠卡拉ＯＫ店內
    ，趁癸○○之父母急需款項清償債務之際，貸以五萬元之本
    金予癸○○，雙方約定每一萬元每十天之利息為一千五百元
    （借款時即先扣除第一期利息），而收取與原本顯不相當之
    重利，並由癸○○交付其簽發面額不明之本票、同額借據與
    身份證正本予寅○○為質。
  (三)寅○○又於95年（起訴書誤載為96年）9月間某日，在臺南
    市○○路12號5樓，利用戊○○急需現金繳交房租之機會，
    貸以三萬元之本金予戊○○，雙方約定每一萬元每十天之利
    息為一千五百元（借款時即先扣除第一期利息），而收取與
    原本顯不相當之重利，並由戊○○交付其簽發同額本票與身
    份證正本予寅○○為質。
  (四)寅○○再於95年9月間某日，在臺南市○區○○○路蔡虱目
    魚店，趁陳昱銓（前名為辰○○）因其友人須款孔急而自己
    亦疏未考慮輕率借款之機會，貸以三萬元之本金予陳昱銓，
    雙方約定每一萬元每十天之利息為一千元（借款時即先扣除
    第一期利息），而收取與原本顯不相當之重利，並由陳昱銓
    交付其簽發同額本票予寅○○為質。
  (五)寅○○另於96年1月間某日，在臺南市區某處，利用乙○○
    前無借款經驗思慮不週之機會，貸以二萬元之本金予乙○○
    ，雙方約定每一萬元每十天之利息為一千元（借款時即先扣
    除第一期利息），而收取與原本顯不相當之重利，並由乙○○交付其簽發同額本票及身分證影本予寅○○為質。
二、庚○○亦單獨基於貸放金錢以收取與原本顯不相當重利之集
    合性犯意，分別於95年6、7月間某日及同年7月間某日，在
    臺南縣永康市○○路藍調網咖店（起訴書誤載為藍語網咖店
    ）及臺南市○○街45巷59號附近，趁子○○急迫需款修繕房
    屋之機會，先後貸以二萬元及一萬元之本金予子○○，雙方
    約定每一萬元每十天之利息為二千元（借款時即先扣除前二
    期利息），而收取與原本顯不相當之重利，並由子○○交付
    其簽發同額本票及全民健保卡正本予庚○○為質，而獲取與
    原本顯不相當之重利。
三、寅○○於95年間某日（9月15日後），在其臺南市○○區○○街3段462巷21號住處，因不滿丁○○向其借款未依約清償
    ，遂於以電話催討債務之時，在電話中向丁○○以台語恫稱
    ：「如不還錢大家試試看」，致丁○○心生畏懼，深恐遭寅
    ○○以暴力方式催討債務，致生危害於安全。
四、寅○○因酉○○（已歿）無法如期清償向其及吳永生（另行
    聲請簡易判決處刑）之借款與利息，遂於96年3、4月間某日
    （96年4月24日之前）上午十一、二時左右，在臺南市安南
    區土城焚化場附近，與吳永生及壬○○（通緝中，俟到案後
    另行審結）共同基於妨害自由之犯意聯絡，共同毆打酉○○
    （傷害部分未據告訴及起訴），並宣稱如不還錢就不讓酉○○離開，而剝奪酉○○之行動自由，迄酉○○尋求姊夫午○○出面，雙方相約於臺南市小北夜市停車場內見面，由午○○在酉○○所簽發之二張二萬元、十張二萬元之本票（總面
    額共廿四萬元）上背書允諾做保後，方於同日夜間九、十時
    許使酉○○離去，前後剝奪酉○○之行動自由約十個小時。
五、案經臺南縣警察局移送臺灣臺南地方法院檢察署檢察官偵查
    起訴。
    理  由
甲、關於證據能力之說明：
一、證人戊○○及丑○○於警詢中所為之陳述，對於被告寅○○
    而言；證人丁○○於警詢中所為之陳述，對於被告申○○及
    庚○○而言；證人子○○、未○○於警詢中所為之陳述，對
    於被告庚○○及卯○○而言；證人己○○於警詢中所為之陳
    述，對於被告甲○○、辛○○而言；證人未○○於警詢中所
    為之陳述，對於被告丙○○而言，俱屬被告以外之人於審判
    外之言詞陳述，既經該等被告方面明示不同意採為證據之意
    思，依刑事訴訟法第159條第1項之規定，應認為對上開被告
    均不具證據能力。
二、按被告以外之人於審判中死亡者，其於檢察事務官、司法警
    察官或司法警察調查中所為之陳述，經證明具有可信之特別
    情況，且為證明犯罪事實之存否所必要者，得為證據，刑事
    訴訟法第159條之3第1款定有明文。查證人酉○○於97年7月
    29日因故死亡，有戶役政資料列印單一紙附卷可按（見本院
    卷一第247頁）。且該證人於警詢中係供述遭被告寅○○等
    犯罪侵害之過程，經驗上及推論上，均無遭警刑求或不當取
    供而於欠缺任意性之情況而為陳述之可能。且其供述情節復
    均經被告寅○○供承無訛，益能確保其供述之任意性與真實
    性，而應認為具有可信之特別情況。再者證人酉○○所陳述
    之事實，自形式上觀之，均為被告寅○○之被訴事實，顯屬
    「證明犯罪事實之存否所必要」之陳述，依上述規定，應認
    為具有證據能力。
三、又被告以外之人於偵查中向檢察官所為之陳述，除顯有不可
    信之情況者外，得為證據，刑事訴訟法第159條之1第2項同
    有明文，是證人丁○○、子○○、酉○○、己○○、未○○
    、癸○○、戊○○、乙○○、黃柏榮、午○○等人於偵查中
    以證人身分經具結後所為之證言，依上規定，對於陳述者以
    外之被告而言，應認具有證據能力。
四、上述列舉以外之供述證據，或經檢察官及被告一致同意採為
    證據，或未經被告及檢察官於本件言詞辯論終結前聲明異議
    ，且無事實顯示係公務員因違法蒐證所取得之證據，本院審
    酌該等供述證據作成時之情況，亦認為適於作為證據，且與
    本案事實有相當之關聯性，依刑事訴訟法第159條之5第1、2
    項、第159條之4第2款等規定，應認為均有證據能力。
五、至於卷附之非供述證據，則無所謂傳聞排除原則之適用，既
    經合法調查，自有證據能力而得據為事實認定之基礎，應併
    敘明。
乙、有罪部分：
一、被告寅○○部分：
  (一)重利部分之事實認定：
    訊據被告寅○○就其於上述時地，出借如上金額予丁○○、
    癸○○、戊○○、陳昱銓、乙○○等人，並收取前開利息等
    事實供認不諱（見本院卷一第101、134頁背面），其此部分
    之事實上之陳述，核與證人即借款人丁○○、癸○○、乙○○等人迭於警詢及偵審中；證人戊○○於偵查中及證人陳昱
    銓於警詢及本院審理中證述情節悉相符合，並有扣案之帳冊
    、收帳紀錄及本票影本附卷可稽（見警一卷第15、428-429
    、468、474-475、489、495-496頁），此部分客觀事實自堪
    認定。雖被告寅○○之選任辯護人又以：依據上述借款人所
    陳，該等人士向被告寅○○借款時，並無急迫、輕率或無經
    驗之情形，而主張被告出借款項賺取利息之行為，不該當於
    重利罪之構成要件等語，資為抗辯。惟按所謂急迫，乃指需
    要金錢或其他物品，其情形至為緊急迫切之意（參見最高法
    院95年台上字第2027號判決），所謂輕率則指未能慎重考慮
    草率地遽下決定，又所謂無經驗係指無借貸之經驗，未能分
    辨借貸之利害關係而言（司法院34年院解字第3029號解釋可
    資參照）。且查：
  證人丁○○於警詢中提及向被告寅○○之借款原因為「賣泡
    沬紅茶店週轉金」（見警一卷第425頁），於偵查中所述借
    款原因則為「開店急需用錢」（見偵三卷第89頁），而於審
    理中則證述「那一間泡沫紅茶店本來是朋友在經營的，他已
    經不想做了，但是他跟屋主的合約已經快要到了，如果我不
    快點銜接下去，屋主就要把房子租出去，所以我要快點把店
    接下，繼續跟屋主租房子開店」、「（你確定是因為經營店
    用的？）是。（很急嗎？）電費沒繳會被剪斷。（所以你當
    時有選擇的空間，你可以借錢頂讓，也可以不借錢不頂讓？
    ）不借錢不頂讓，我就沒有經濟來源」等語（見本院卷二第
    20、25-26頁）。依其證言，其向被告寅○○借款時，應已
    達急迫之程度。
  證人癸○○於警詢中僅泛稱「因為家裡急用」（見警一卷第
    462頁），致未能判斷是否該當於急迫之要件。其於偵查中
    則未敘及借款原因。嗣該證人於本院審理時，則具體陳明：
    「是家裡欠人家錢，我才想借錢幫忙把家裡的債還掉」、「
    我母親只是說家裡需要錢，問我能不能幫忙」、「（有沒有
    說很趕？）沒有，只是我自己會很急」、「是我自己在急，
    父母親感覺是還好」、「（從你母親希望妳幫忙到你籌到錢
    約二個月，這期間父母親有無催你？或是跟你說他們很著急
    、急需這筆錢？）沒有催，只是偶爾會問一下，大概隔三、
    四天會打一下電話詢問」等語（見本院卷213、215-216頁）
    。據其所陳，其父母雖未向癸○○明言「很急」，但每隔三
    、四日即去電詢問其女癸○○有無籌到款項，顯然已有迫切
    之需求。而證人癸○○為人子女，見此景況力求迅速為父母
    籌資分憂，乃人之常情。故證人癸○○向被告寅○○借貸之
    際，亦屬急迫之情形。
  證人戊○○於偵查中已明白證述係因為「急著要繳房租」而
    向被告寅○○借款（見偵三卷第239頁），核係維持當月日
    常生活之款項，自屬「緊急迫切」之需款情形，而該當於急
    迫之要件。
  證人陳昱銓雖於警詢中證稱是「欠朋友錢而急需用錢」云云
    （見警一卷第485頁），但該證人又於審理時證述：該筆款
    項乃伊「幫朋友借」的，因為伊朋友已無處借款，故而由伊
    出面向被告寅○○借款等語（見本院卷一第221頁），如此
    即無從得悉證人陳昱銓所述「實際借款之朋友」係基於何等
    原因借款，致無從判斷有無急迫情事。然證人陳昱銓又證稱
    ：伊朋友「欽仔」拜託伊出面借款，伊考慮了一、二個小時
    ，當時伊沒有工作，故伊知曉若朋友未依約還款，伊亦無力
    清償，「（你考慮了一、兩個小時，為何後來會答應？你當
    時有無想到說，如果「欽仔」沒有還錢，你會倒楣？）沒有
    想那麼多」，但伊知道若「欽仔」不清償債務，債權人將出
    面找伊還款等語（見本院卷232-233頁）。則證人陳昱銓顯
    然未經深思利害得失，而草率決定出面代朋友向被告寅○○
    借款。被告寅○○要屬利用陳昱銓之輕率舉措，而出借款項
    。
  證人乙○○雖於警詢偵查中陳述向被告借款之原因乃「家裡
    有急用」或「臨時要用」（但未敘及借款之時有無輕率或有
    無借款經驗，見警一卷第491頁、偵三卷第242頁）。該證人
    於審理時，就借款之原因僅亦陳稱「家裡要投資。（如果沒
    有這筆錢會有何影響嗎？）還好」等語（見本院卷二第174
    頁），故依現有證據，固難認為該證人借款之時，有何急迫
    情事。然該證人進而陳述：伊過往並無向其他個人、銀行借
    款，或以信用卡預借現金之經驗，此次乃伊第一次跟人家借
    錢等語（見同上卷第176、177頁）。故證人乙○○就「向他
    人借款」之事，顯係無借貸之經驗致未能分辨借貸之利害關
    係之人。
  依上所陳，丁○○、癸○○、戊○○乃因合理之急迫事由而
    借款，陳昱銓之借款，則係出於輕率之決定，而乙○○是為
    無經驗之借款人。其次，被告寅○○借款予上述人士雙方所
    約定之利息，每一萬元每十日多則三千元、少則一千元，換
    算結果為月息30％（三成利）至90％（九成利），慢則三月
    未久，快則月餘，利息所得即達借款本金之數額，依一般資
    金獲利之評價水準，顯然已屬與原本顯不相當之重利。是辯
    護人辯稱被告寅○○此部分之行為未該當於重利罪之構成要
    件，要無可取，被告寅○○此部分之重利犯行應堪認定。
  (二)剝奪行動自由部分之事實認定：
    此部分之事實，業據被告寅○○自白不諱，並為認罪之表示
    （見本院卷一第101、134頁背面），核與證人酉○○於警詢
    及偵查中；證人午○○於警詢及偵審中證述情節相符，事證
    明確，此部分事實亦可認定。
  (三)恐嚇部分之事實認定：
  訊之被告寅○○供認於以電話向借款人丁○○催債時，有以
    台語言及「你不還錢就試試看」（見本院卷第224-226頁）
    。辯護意旨則認為：證人丁○○於審理時已明言其乃是害怕
    無力清償債務，而非擔心被告寅○○對其不利，且被告寅○○未於電話中具體描述將如何對丁○○不利，自難憑一通簡
    短之對話即認被告寅○○已構成恐嚇犯行。
  然而恐嚇話語，本有長短之分、詳細與簡單之別，只要言語
    中傳達可能發生之不法惡害意思，即屬恐嚇之行為，未必皆
    需詳細以告將如何實施不法侵害始足當之。台語之「試試看
    」，核與國語之「走著瞧」意思相同。故證人丁○○於警詢
    及偵查中所言：「叫我還錢不然就走著瞧」、「沒有還錢大
    家走著瞧要我試試看」等語（見警一卷第432頁、偵三卷第8
    9頁），即堪認為與被告寅○○之事實上自白相符。其次，
    被告寅○○貸放金錢予丁○○係屬重利，已如前述，則被告
    寅○○於一般人之觀念之中，是為「地下錢莊」業者。而所
    謂之「地下錢莊」業者因多係無財產上擔保之放款，其等確
    保債權之最常見方法，即為暴力或不法糾纏，此為坊間對於
    地下錢莊業者之既定印象，且屬公眾週知之觀點。質言之，
    暴力與不法糾纏之於地下錢莊業者，幾乎等同於設定抵押權
    之於銀行業者。從而相同之簡短話語，若經一般白領或藍領
    工作者敘及，聽聞者不必然產生畏怖之心。然若口出自地下
    錢莊業者，聽聞之人則較易心生恐懼之情。又台語所言「不
    還錢就試試看」，依通常之認知是表達「你若不還錢我即將
    對你為一定之不客氣行為」之意。此等話語出自常被傳述可
    能暴力討債之地下錢莊業者之口，聽聞者因之心生畏怖之情
    ，乃屬正常。故證人丁○○證述：伊聽聞被告寅○○前揭話
    語之後會感到害怕（見警一卷第432頁、偵三卷第89頁、本
    院卷二第12頁），即屬可信。再者，被告寅○○亦供承其於
    借款人酉○○未依約清償本利而將之押往臺南市安南區土城
    焚化場附近之僻靜處所加以毆打。是以該被告於電話中揚言
    「試試看」，即難認為未傳達不法惡害之意，亦難期待證人
    丁○○可能不生恐懼之心。
  證人丁○○雖於本院審理中接受辯護人反詰問時，陳以：「
    是剛開始接到電話他跟我說，我想說也蠻害怕的，因為沒錢
    給人家也不是那麼好。（你是因為你覺得沒有錢馬上還他所
    以會怕有點擔心，不是怕他對你怎樣？）不是。（你沒有還
    錢，寅○○會一直打電話給你要你還錢嗎？）不會」等語（
    見本院卷二第116頁），真意似指其於警詢及偵審中所述之
    「害怕」，乃「無力還錢之恐慌」，而非「遭到不法催逼債
    務之擔心」云云。然而，證人丁○○於警詢言及：伊母住處
    遭噴漆及潑糞並張貼個人資料後，伊與母親均非常害怕，母
    親並交待伊不要回家，「因擔心伊遭地下錢莊業者押出去」
    等語（見警一卷第432頁）。該證人於警詢中所陳害怕之理
    由，核與前述坊間對於地下錢莊業者之既存印象完全一致，
    而屬符合於社會經驗法則之證述。況且丁○○之逾期未依約
    清償債務，諒已相當時日，否則被告寅○○自無去電催討債
    務之必要。故丁○○並非於接獲被告寅○○電話之時始知「
    無力還錢」，其「無力還錢之恐慌」，不應於接獲被告寅○○之際方油然而生。故其於審理時所證接獲被告寅○○電話
    而害怕無力還款云云，核與客觀事實與常情皆有未合，自難
    信實。證人丁○○係因擔心遭受地下錢莊業者之被告寅○○
    催逼債務而心生恐懼之情，應甚明確。是辯護人認為被告被
    告寅○○此部分之「簡短一句催討債務之言語」，尚未構成
    恐嚇罪名，自無可採，該被告此部分犯行亦足認定。
  (四)論罪科刑：
  被告寅○○貸款予丁○○、癸○○、戊○○、陳昱銓、乙○○等人之所為，核係犯刑法第344條之重利罪；其強押酉○○暴力討債之部分，係犯刑法第302條第1項之剝奪他人行動
    自由罪；該被告以電話恐嚇丁○○之行為，則犯刑法第305
    條之恐嚇危害安全罪。又按刑事法若干犯罪行為態樣，本質
    上原具有反覆性、延續實行之特徵，立法時予以特別歸類，
    定為犯罪構成要件之行為要素，則行為人基於概括之目的，
    在接近之時間，持續實行之複次行為，倘依社會一般通念，
    客觀上認為符合一個反覆、延續性的行為觀念者，於刑法之
    評價上，應僅認成立一罪。本件被告寅○○自94年底某日起
    即基於重利之犯意，至96年1月間止，基於集合之目的，於
    緊接時間內反覆貸款與丁○○、癸○○、戊○○、陳昱銓、
    乙○○等五人，並取得與原本顯不相當之重利，依照一般社
    會通念，本案之被害人僅有上開五位借款人，被告對於該等
    被害人，基於概括之目的，持續實施複次之行，客觀上屬一
    個反覆性、延續性之犯罪行為，在刑法的評價上應認為係一
    罪。公訴意旨認為被告寅○○出借款項予五位借款人，應成
    立五個重利罪名之見解，為本院所不採，應予敘明。
  被告寅○○所犯前揭三罪間，犯意各別、罪質各異，行為互
    殊，犯罪構成要件不同，應分論併罰。其就借貸款項予借款
    人丁○○之重利犯行部分與巳○○之間；就剝奪被害人酉○○行動自由部分與吳永生、壬○○之間，皆有犯意之聯絡及
    行為之分擔，均為共同正犯。
  爰審酌被告寅○○乘他人急迫之際貸以金錢，進而取得與原
    本顯不相當之重利，又因借款人酉○○、丁○○未能清償本
    金及高額利息，即夥眾押人或口出恐嚇話語催逼債務，實不
    足取，並兼衡其因重利行為所獲得之不法利益數額，及於犯
    後坦承大部分犯行，態度尚可等一切情狀，分別量處如主文
    第一項所示之刑。又本件並無充足證據足認被告寅○○夥同
    共犯吳永生及壬○○剝奪被害人酉○○行動自由之時間，為
    96年 4月24日之後（酉○○及午○○僅證述係當年3、4月間
    某日），此部分因涉及被告寅○○得以適用中華民國96年罪
    犯減刑條例減刑與否，應為有利於被告寅○○之認定，即該
    部分犯行與其他經認定有罪之犯行，均係在96年4月24日之
    前實施，皆應依中華民國96年罪犯減刑條例第2條第1項第3
    款之規定予以減刑二分之一，並定其應執行之刑。
二、被告庚○○部分：
  (一)事實認定：
    訊據被告庚○○矢口否認有何重利犯行，並以：伊根本不認
    識子○○，亦未曾經出借款項予子○○云云。惟查：
  證人子○○於偵查中證述：伊於95年6、7月間因剛買房子需
    要裝璜，且依照片指證係向被告庚○○分二次借款三萬元，
    並交付健保卡與本票為質，而庚○○當時帶同被告卯○○前
    來臺南市○○街附近，雙方約定利息為每一萬元每十天二千
    元等語（見偵三卷第80 -81頁）。其於本院審理時，除重述
    上述借款過程並確認出借款項之人即為被告庚○○外，另補
    充借款時先預扣二期（二十日）利息之過程，並詳述借款之
    原因為要繳房屋裝潢費用，且「那時候我已經跟我媽媽拖了
    拖，可能是我之前被關，小孩的費用、小孩都是她在帶，我
    媽媽跟我開口，我開不了口跟他說我沒有。（你媽媽開口的
    時候有很急嗎？）不過是我跟我媽媽拖過很多次，我才去跟
    地下錢莊借錢」等語（見本院卷二第89-91、93、99、
    109、113頁）。
  證人子○○於偵查中指證被告庚○○之同時，另提及被告卯
    ○○，已如前述。其於本院審理時再次確認出借款項之人為
    被告庚○○外，亦提及當時有被告卯○○及丙○○在場（見
    本院卷二第92-93頁）。而依證人子○○於偵查中所述伊只
    認得人不記得名字（見偵三卷第80頁），其於審理時陳稱伊
    應該是看報紙廣告而向被告庚○○借款等語（見本院卷二第
    90頁），可知證人子○○原本並不認識被告庚○○。如此即
    得推知，該證人亦不認識被告卯○○及丙○○。而被告庚○○雖於偵查中供稱不認識卯○○與丙○○（見偵三卷第9頁
    ）。然被告卯○○於警詢供稱其等與被告庚○○及丙○○係
    屬舊識（見警一卷第299頁，但於偵查中又供稱不認識庚○○，見偵二卷第116頁），被告丙○○於警詢亦提及其與被
    告庚○○、卯○○係認識數年之朋友（見警一卷第289頁）
    ，並於偵查中再次陳述認識被告庚○○（見偵二卷第116頁
    ）。故被告庚○○、卯○○及丙○○等三人於本件案發之前
    ，確係相識已久之友人。而不可能知悉被告庚○○、卯○○
    及丙○○三人前係舊識之證人子○○，竟能在指證被告庚○○之同時，另陳述尚有被告卯○○及丙○○在場，由此可知
    其證述內容應與事實相符。此外，司法警察於96年8月16 日
    持搜索票前往臺南市○○區○○街三段462巷21號同案被告
    寅○○之住處搜索，亦搜獲證人子○○前述借款交付為質之
    健保卡（見警二卷第600頁扣押物品目錄表編號12），益證
    其所述為可信。證人子○○證稱其以前揭利息向被告庚○○
    借款之事，因部分過程已由被告卯○○、丙○○之供述及搜
    索時扣得其健保卡之事證獲得佐證，即與「被害人之單一指
    訴」有所不同，爰併敘明。
  被告庚○○此部分之犯罪事實，既有證人子○○前述已獲佐
    證之確切指訴為憑，被告庚○○空言否認借款，要難憑採。
    至於證人子○○雖另於本院法官訊以：「（所以那時候你不
    是急，是對你媽媽不好意思？）是」（見本院卷二第109頁
    ）。然而其亦陳稱：借款之時因為伊已拖延答應交給母親前
    述裝璜費用，而伊因案被關，小孩均由母親照顧，費用亦由
    母親支付，伊「開不了口跟她說我沒有」等語（見同上頁次
    筆錄）。顯見證人子○○借款之時，係因稽延應允母親之金
    額，又念及其母已代為支付孩子的生活養育費用，無計可施
    之時，始向被告庚○○借債支付，此等情形依一般常人之通
    念，亦應屬於「需要金錢，其情形至為緊急迫切」之急迫情
    形。再被告庚○○借款予子○○，雙方所約定之利息，係每
    一萬元每十日二千元，換算結果為月息60％（六成利），即
    每五十日之利息所得即達借款本金之數額，亦屬與原本顯不
    相當之重利。從而被告庚○○重利犯行之犯罪事證亦臻明確
    ，同堪認定。
  (二)論罪科刑：
  被告庚○○趁借款人子○○急迫情形出借款項獲取重利，核
    其所為，係犯刑法第344條之重利罪。公訴意旨認為被告庚○○就此部分犯行，係與被告卯○○共同實施而為共同正犯
    ，與本院事實認定之結果未竟相符（理由詳被告卯○○無罪
    部分），附此敘明。爰審酌被告庚○○收取重利之行為並非
    可取，且犯後未見悔意，惟尚無充足證據可認其以強暴脅迫
    等不法方式強行收取本息（見被告庚○○無罪部分），並考
    量其因重利行為可能獲得之不法利息等一切情狀，量處有期
    徒刑五月，並諭知易科罰金之折算標準示懲。又被告庚○○
    係在96年4月24日之前實施此部分犯行，亦應依中華民國96
    年罪犯減刑條例第2條第1項第3款之規定予以減刑二分之一
    。
丙、無罪部分：
一、共同採證原則：按犯罪事實應依證據認定之，無證據不得認
    定犯罪事實；又不能證明被告犯罪或其行為不罰者，應諭知
    無罪之判決，刑事訴訟法第154條第2項、第301條第1項分別
    定有明文。次按認定不利於被告之事實，須依積極證據，苟
    積極證據不足為不利於被告事實之認定時，即應為有利被告
    之認定，更不必有何有利之證據，最高法院30年上字第816
    號判例可資參考。又事實之認定，應憑證據，如未能發現相
    當證據，或證據不足以證明，自不能以推測或擬制之方法，
    為裁判基礎；認定犯罪事實，所憑之證據，雖不以直接證據
    為限，間接證據亦包括在內，然無論直接或間接證據，其為
    訴訟上之證明，須於通常一般之人均不致於有所懷疑，而得
    確信其為真實之程度者，始得據之為有罪之認定，倘其證明
    尚未達到此一程度，而有合理性懷疑之存在時，即無從為有
    罪之認定，此亦有最高法院40年台上字第86號、76年台上字
    第4986號判例可資參照。再告訴人（或被害人）之指訴，係
    以使被告受刑事訴追為目的，是以告訴人（或被害人）之指
    訴為證據方法，除其指訴須無瑕疵，且應有查與事實相符之
    佐證，始得資為判決之基礎，亦經最高法院著有52年台上字
    第1300號及61年台上字第3099號判例可資參照。而所謂無瑕
    疵，係指被害人所為不利被告之陳述，與社會上一般生活經
    驗或卷存其他客觀事實並無矛盾而言；另所謂就其他方面調
    查認與事實相符，非僅以所援用之旁證足以證明被害結果為
    已足，尤須綜合一切積極佐證，除認定被告確為加害人之可
    能外，在推理上無從另為其他合理原因之假設，有一不合於
    此，即不能以被害人之陳述作為論斷之證據。
二、被告寅○○重利部分：
  (一)公訴意旨另以：
  被告寅○○與巳○○共同基於收取與原本顯不相當重利之犯
    意聯絡，於95年12月10日及同年月20日19時許，均在臺南市
    ○○街253號旁大港廟前，趁借款人酉○○急需用錢之際，
    先後貸以一萬元（共二萬元），要求借款人酉○○以身分證
    影本及本票作為質押，並收取每一萬元、每十日一千元之與
    原本顯不相當之重利。
  寅○○另於95年12月間某日，在臺南市○○路，趁借款人丑
    ○○急需用錢之際，貸以二萬元，要求丑○○簽發本票供其
    質押，並收取每一萬元、每十日一千元之與原本顯不相當之
    重利。
  因認為被告寅○○此部分涉犯二個刑法第344條之重利罪嫌
    ，而應分論併罰。
  (二)訊據被告寅○○就其於上述時地，以上開利息之約定出借款
    項予酉○○及丑○○之事實固未爭執（見本院卷一第101、
    134頁背面）。但辯護意旨以：借款人酉○○平時即以借貸
    維生，自非輕率、無經驗之借款人。且依酉○○於警詢及偵
    查中均證稱其係幫案外人黃正雄借款，若非酉○○本身有資
    金需求，如何能判定構成「急迫」之要件。又借款人丑○○
    於警詢中證述其係幫「呂姓朋友」向被告寅○○借款，且又
    證述該呂姓友人亦曾向地下錢莊借款，如此被告寅○○自無
    利用丑○○急迫、輕率或無經驗之情形，自難認為構成重利
    犯行等語，資為抗辯。
  (三)經查：
  借款人酉○○之部分：
    (1)證人酉○○於警詢及偵查中均證述：伊係因朋友黃正雄「
      缺錢、生活費用急需用錢」、「急需用要錢」而由伊出面
      向被告寅○○借款，且黃正雄之前亦曾向被告寅○○借款
      迄未清償等語（見警一卷第393-394、396頁，偵三卷第85
      -86頁）。而證人酉○○、黃正雄均已死亡，致無法傳喚
      該實際借款人調查所謂「急需用錢或生活費用急需用錢」
      究為何等情形（酉○○部分見本院卷一第241頁戶役政資
      料列印單，黃正雄部分見臺灣臺南地方法院檢察署96年度
      相字第681號相驗卷影本）。此等空泛言稱「急需用錢」
      ，於涵攝之過程中，殊難憑以認定該當於刑法第344條「
      急迫」之構成要件。否則即難認為符合刑法謙抑原則及刑
      事訴訟法嚴格證明主義之要求。
    (2)證人酉○○於警詢及偵查中，未被詢問亦未曾提及代替黃
      正雄向被告寅○○借款前，是否曾經週密考慮以及考慮之
      時間與過程（見警一卷第392-400、407-410頁，偵三卷第
      85-87頁），自無從認為有何「輕率」情形。再者，證人
      午○○（酉○○之妹婿）復於本院證述：「酉○○借很多
      地方」（見本院卷二第181頁），可知酉○○亦非無經驗
      之借款人。
    (3)按刑法第344條重利罪，必須乘他人出於急迫、輕率或無
      經驗，貸以金錢，而取得與原本顯不相當之重利為構成要
      件（參照司法院院解字第3029號解釋），本件被告寅○○
      借款予酉○○過程，既未能證明被告寅○○乘借款人酉○○急迫、輕率或無經驗之情形，依法自應為被告寅○○有
      利之認定。
  借款人丑○○之部分：
    (1)檢察官認為被告寅○○此部分之出借款項行為，亦觸犯刑
      法第344條重利罪嫌，係以被告寅○○持用之0000000000
      號行動電話之監聽所獲（譯文）、卷附丑○○之還款紀錄
      、被告寅○○供承借款以及證人丑○○於警詢中之供述等
      事證，為其論據。
    (2)證人丑○○於警詢中之供述，係屬傳聞證據而無證據能力
      如前所述，自不得據為本件事實認定之基礎。至於檢察官
      於最後言詞辯論期日聲請傳喚負責詢問證人丑○○之司法
      警察到庭作證（見本院卷二第220頁），擬憑以證明證人
      丑○○於警詢中之陳述具有「可信之特別狀情況」。然而
      衡諸常情，司法警察於詢問犯罪嫌疑人或證人之際，縱然
      有刑求取供、不當誘導或其他有礙於供述任意性與筆錄真
      實性之行為，亦無可能在法院審理過程中自行和盤托出實
      際細節。該等司法警察到庭就「詢問過程」接受交互詰問
      ，必然證述自己完全依照刑事訴訟法之要求以及被詢問人
      之陳述為筆錄之製作，此等必然陳述自己執行職務過程悉
      依規定之證人，何能證明「可信之特別情況」？質言之，
      該等「必然為有利於證人自己之陳述」，應屬不具證據價
      值之事證。不論是否傳喚，均對於本院判斷證人丑○○於
      警詢時所為之供述是否具有可信之特別情況，不生影響。
      從而此等證據，即無加以調查之實益，併此說明。
    (3)次按所謂得據事實認定基礎之證據，乃指與待證事實存有
      關聯者而言。與待證事實毫無關聯之證據，應認為係完全
      不具備證明力之證據。本件依起訴書所載，被告寅○○借
      款予丑○○之時間為95年12月，而卷附被告寅○○持用之
      0000000000號行動電話之監聽內容，均為上述起訴書所載
      犯罪事實發生後依通訊監察之方式所錄製（見警一卷第
      45-51、88、206頁，偵一卷第39-44頁），顯屬與此部分
      待證事實不存關聯性之證據，當然不能據為不利於被告之
      認定。
    (4)被告寅○○既然自承於上揭時地，出借二萬元現金予丑○○。故卷附丑○○之還款紀錄，即屬證明被告不爭執事實
      之證據，對於爭點事實（借款人丑○○有無急迫、輕率或
      無經驗之情形），即無助於釐清判斷。
    (5)綜上所述，證人丑○○於警詢中之證詞既無證據能力，被
      告寅○○此部分之被訴事實，即乏任何證據憑以證明借款
      人丑○○有無前述急迫、輕率或無經驗之情形。是此部分
      亦屬不能證明被告寅○○犯罪。
  (三)檢察官公訴意旨係認為此部分與前揭經論罪科刑之被告寅○○重利部分，乃數罪關係（見檢察官98年2月25日補充理由
    書，本院卷一第115頁背面），故應另諭知無罪之判決。
二、被告庚○○、申○○及卯○○重利部分：
  (一)公訴意旨又以：
  被告庚○○與申○○共同基於收取與原本顯不相當重利之犯
    意聯絡，於94年底某日，在臺南市○○路某卡拉OK店，趁借
    款人丁○○急需用錢之際，貸以二萬元現金，且要求丁○○
    以身分證影本作為質押，並收取每一萬元、每十日二千元之
    與原本顯不相當之重利，而認被告庚○○與申○○此部分亦
    涉犯重利罪嫌。
  被告卯○○夥同被告庚○○，分別於95年6、7月間某日及同
    年7月間某日，在臺南縣永康市○○路藍調網咖店及臺南市
    ○○街45巷59號附近，趁借款人子○○急需用款之際，先後
    貸以二萬元及一萬元之本金予子○○，雙方約定每一萬元每
    十天之利息為二千元，而共同收取與原本顯不相當之重利，
    因認被告卯○○亦犯重利罪嫌，而為被告庚○○之共同正犯
    （被告庚○○此部分犯行業經論罪科刑如前所述）。
  (二)檢察官認為被告庚○○、申○○、卯○○涉有此分罪嫌，主
    要係以證人即借款人丁○○、子○○之指證及被告庚○○持
    用之0000000000號行動電話之監聽內容為其論據。訊據被告
    庚○○、申○○及卯○○則均堅決否認此部分犯行，被告庚○○、申○○一致辯稱：伊等不認識借款人丁○○，亦未曾
    出借款項予丁○○等語；被告卯○○則以：伊與借款人子○○素不相識，且未與子○○有過任何接觸云云置辯。
  (三)經查：
  借款人丁○○之部分：
    (1)本件被告庚○○、申○○被訴出借款項予丁○○之時間，
      為94年底某日，而卷附被告庚○○持用之0000000000號行
      動電話之監聽譯文，均為上述起訴書所載犯罪時間之後所
      錄（見警一卷第88、188-196頁，偵一卷第39-44頁），應
      認為不具有任何積極證明力。
    (2)證人丁○○於偵查中雖述曾向被告申○○借款二萬元，而
      被告庚○○則是偕同申○○前來收取利息之人等語（見偵
      三卷第89頁）。然該證人於審理時證述：伊於警詢中，警
      察要求伊指出看過或出現過之人士，伊告稱大概有看過伊
      所指證之人，「印象中看起來滿（蠻）像的」等語（見本
      院卷二第24頁）。一般而言，「看起來滿（蠻）像的」之
      話語，並非肯定且確認無誤之語氣，故證人丁○○於警詢
      及偵查中之指證，是否正確無訛，並非無疑。
    (3)證人丁○○於本院審理時，接受被告庚○○及申○○之詰
      問時，均證述伊看到的人並非申○○，亦不認識到庭之庚○○與申○○，並於審判長補充訊問時，再次強調「真的
      不是他（們）」等語（見本院卷二第17、24頁）。經驗推
      論上，該名證人係有可能面對被告庚○○、申○○之強悍
      外觀，退縮害怕而不敢指證，或故意為對該等被告有利之
      不實陳述以避免日後再遭其等報復或尋釁，檢察官此部分
      論告意旨雖非無據。然而證人丁○○於偵查階段之指證既
      難認為正確無訛，且本案亦僅於被告寅○○之處所查獲借
      款人丁○○之還款紀錄（見警一卷第428-429頁），並未
      於被告庚○○或申○○處所查獲相關放款資料。上述證據
      與事理綜合評價後，仍應認為未能嚴格證明庚○○及申○○犯罪。
  借款人子○○之部分：
    (1)被告庚○○因於95年6、7月間，二度出借共四萬元金額予
      子○○而成立重利罪名，已經本院認定如前。故此部分本
      院應再予審酌之部分，乃被告卯○○是否為被告庚○○借
      款予子○○賺取重利之共犯，合先敘明。如此檢察官應係
      以證人子○○之指證，為認定被告卯○○涉案之唯一證據
      。
    (2)證人子○○於警詢之供述，對被告卯○○而言不具證據能
      力，已如前述。該證人於偵查中證述被告卯○○之涉案情
      形，僅陳稱：卯○○為出借款項之庚○○「所帶之人」等
      語（見偵三卷第81頁），未言及被告卯○○參與何等與借
      款收息有關之行為，或與被告庚○○有何與重利犯行有關
      之聯絡互動。該證人於審理時則結證稱：「（卯○○在現
      場有跟你說什麼嗎？）沒有..... 都是庚○○跟我說的，
      都說一萬拿多少，利息如何拿，如果無法十天內還，十天
      後幾月幾日還要來收，來收是如何收，只說這部份。（他
      們倆《指卯○○及丙○○》有在旁邊幫腔或是做進一步的
      說明嗎？）沒有。（庚○○的錢或本票有無從卯○○或是
      從丙○○的皮包拿出來，或是把你的健保卡交給他們保管
      ？）沒有，他把我的健保卡裝在資料袋裡面。（裝資料袋
      是庚○○裝的嗎？）是。（借款時，卯○○跟丙○○在場
      時，你印象中他們曾經做過何動作，除了跟庚○○一起來
      以外？）我不是很清楚」等語（見本院卷二第104、113-1
      14頁）。故依現有之證據，僅足證明「被告卯○○於被告
      庚○○出借款項予子○○之過程中在場」，尚無從證明被
      告卯○○參與借款或收取利息等與重利構成要件有關之事
      實。
    (3)按刑法之共同正犯，除同謀犯僅以其參與犯罪之謀議為其
      犯罪構成要件外，一般共同正犯，係採客觀主義，以共同
      實施構成犯罪事實之行為為成立要件，共犯相互間，若有
      共同實施犯罪行為之意思，雖祇分擔一部分行為，仍應就
      全部犯罪事實共同負責，惟其所為之一部行為，須為構成
      犯罪事實之內容，始有分擔實施可言；以殺人罪為例，該
      罪係以向被害人實施殺害為構成犯罪內容之行為，如於他
      人殺人之際，事前並無犯意聯絡，僅知情而在場，並未直
      接參與殺人之一部分行為，不能認為分擔殺人之部分工作
      而依共同正犯論罪，最高法院89年度台上字第2531號判決
      意旨足資參照。而行為人是否與正犯存有犯意聯絡、是否
      分擔實施構成要件行為，亦應嚴格之證明，最高法院91年
      度台上字第5667號判決意旨亦闡示甚明。本件既無充份之
      證據足資認定被告卯○○與貸放款項之被告庚○○間，存
      有犯意聯絡或行為之分擔，自應認為不能證明被告卯○○
      犯罪。
    (4)至於證人子○○於本院審理時證述之另一位在場者即被告
      丙○○，並未經檢察官起訴此部分重利犯行，自非本院所
      得審理，併予敘明。
  (四)被告庚○○、申○○及卯○○此部分被訴重利犯行，既均認
    為不能證明其等犯罪，且檢察官公訴意旨係認為被告庚○○
    此部分與前揭經論罪科刑之重利部分，乃數罪關係（見檢察
    官98年2月25日補充理由書，附於本院卷一第115頁背面），
    此部分自均應為該等被告無罪判決之諭知。
三、被告寅○○被訴恐嚇酉○○部分：
  (一)公訴意旨復以：被告寅○○另於96年5、6月間某日及6、7月
    間某日，先後夥同真實姓名年籍不詳之人，前往臺南市○○
    街253號酉○○住處，以搗毀傢俱及張貼酉○○身分證及本
    票影本，並張貼書寫「酉○○你不要再躲了，趕快出面處理
    ，不然捉到會很難看」、「此人專騙錢不還」之文件等強暴
    脅迫方式，恫嚇酉○○需盡快清償債務，致酉○○因此心生
    畏懼。因認被告寅○○淵此部分均另犯刑法第305條之恐嚇
    危害安全罪嫌。
  (二)被告寅○○此部分被訴事實，檢察官係以證人酉○○、午○○之證詞，以及卷附張貼在證人酉○○住處之標語二張等事
    證為據。訊據被告寅○○嚴詞否認此部分犯行，且以：伊與
    伊之友人並未下手實施此等行為，若酉○○之住處傢俱遭搗
    毀或住處遭張貼標語均與伊無關等語，資為抗辯。
  (三)第查：
  依卷附貼在酉○○住處的標語所示（見警一卷第405-406頁
    ），96年5、6月間，的確有人前往證人酉○○住處，貼有其
    上影印有本票及身分證影本各二張及書寫「此人專騙錢不還
    」文字，暨其上載有「酉○○你不要再躲了，趕快出面處理
    ，不然捉到會很難看」文字各一紙之標語。然而並無從依據
    上述標語之文字或其他資料，憑以判斷該等標語係被告寅○○或受其指使之人前往張貼。
  證人酉○○於偵查中已明白證述：伊住處遭毀損傢俱及貼標
    語之時伊不在家，故均不知道係何人所為，伊係聽家人所述
    等語（見偵三卷第87頁）。證人午○○於偵審中亦陳明：伊
    未見到毀損傢俱之人，亦不知貼標語及身分證係何人所為（
    見偵三卷第88頁，本院卷二第181-182頁）。故依據證人酉
    ○○及午○○之供述，亦無從認定被告寅○○涉犯此節。
  前述同時印有本票、身分證影本並書寫「此人專騙錢不還」
    文字之第一張標語，同張紙上除有證人酉○○本人之身分證
    影本及其簽發之本票各一份外，另有案外人「賴敬佳」之身
    分證影本及簽發之本票各一張影印其內。顯可疑為證人酉○○與該「賴敬佳」之人共同借款，或其中一人為另一人擔任
    保證人之債務。然證人酉○○前已證述伊係代黃正雄出面向
    被告寅○○借款，而非「賴敬佳」，是張貼該等標語之人，
    即有高度可能並非被告寅○○，而係其他債權人。此外，證
    人酉○○於偵查中亦陳稱因出借款項而向其討債者，除被告
    寅○○及吳永生之外，尚有綽號「阿建」之人（見偵三卷第
    87頁）。證人午○○於審理時又證實：（你簽本票24萬跟寅
    ○○這一件《即毀損傢俱及貼標語之事》有關係嗎？）應該
    沒有關係，因為酉○○借很多地方，當然還有其他人.....
    （你剛才說酉○○有借好幾位，你是說好幾個都是寅○○的
    集團，還是好幾位之中有一部份是寅○○集團，其他是別的
    集團？）應該是一部份是他們集團四個人，另外還有別人借
    ..... （《標語上的本票影本》看不出來是不是你們簽給寅
    ○○的？）應該不是簽給他的，因為酉○○有講過說應該是
    別的集團」等語（見本院卷二181、185-186頁），益證被告
    寅○○否認從事此部分被訴事實，應屬可信。
  (四)此部分依卷存事證，既無從證明被害人酉○○住處內外遭毀
    損傢俱及張貼恐嚇標語係被告寅○○所為，且有諸多事證足
    以懷疑另有其人，揆諸首揭證據共通原則之說明，參以檢察
    官公訴意旨認為被告寅○○此部分與前揭經論罪科刑之重利
    與剝奪行動自由部分，係另行起意之數罪關係（見檢察官98
    年2月25日補充理由書，附於本院卷一第115頁背面），自應
    再次諭知被告寅○○無罪之判決。
四、被告辛○○、甲○○恐嚇部分：
  (一)公訴意旨並以：被告辛○○及甲○○共同基於犯意之聯絡，
    接受不詳人士之委託，於96年5、6月間某日，前往高雄縣湖
    內鄉○○路○段475號丁○○及其母己○○住處，以潑糞等強
    暴脅迫之方式催討債務，恫嚇丁○○需清償與該不詳人士間
    之債務，致丁○○及己○○因此心生畏懼。而認被告辛○○
    、甲○○均犯刑法第305條之恐嚇危害安全罪嫌。
  (二)被告辛○○、甲○○均否認被訴犯行，一致辯述：伊等從來
    未曾前往丁○○住處，亦未曾與丁○○或己○○有過任何接
    觸互動等語。
  (三)本件公訴人認為被告辛○○、甲○○於上述時間，前往借款
    人丁○○住處潑糞，係以證人丁○○、己○○之證言以及上
    開處所被潑糞後拍攝之照片為據。而證人丁○○於審理中陳
    述潑糞當時伊人不在家中（見本院卷二第13頁），故證人丁○○顯無可能於訴訟上證明被告辛○○、甲○○係前往潑糞
    之人。而證人丁○○之住處該等時間遭人潑糞乙節，除有卷
    附照片為證外（見警一卷第444頁），復為兩造所不爭執之
    事實（見本院卷一第136頁準備程序筆錄之爭點整理）。故
    而此部分之爭點事實（是否被告前往潑糞），亦係以證人己○○之指證，為唯一證據。
  (四)惟查證人己○○於警詢中之陳述，對被告辛○○、甲○○而
    言，並無證據能力如前所述。而該證人於偵查中僅證述：「
    辛○○及甲○○很像（潑糞的）那兩個人」等語（見偵三卷
    第90頁）。所謂之「很像」，即非確定指證之意，此等指證
    當然不能確認被告辛○○、甲○○即係潑糞之行為人。而證
    人己○○又於本院審理時，到庭證稱：「（你當時也有跟警
    方說，你看之後你覺得編號9、14，這兩個跟去你家潑糞的
    人，非常像？）我沒有說非常像，我說稍微，但是他們戴安
    全帽，我們看不清楚。（你說對方有戴安全帽，你有無看到
    他的臉？）沒什麼看到，因為有戴安全帽，所以看不太清楚
    」等語（見本院卷二第40頁）。堪認證人己○○於偵審中均
    無法確切指證前往其住處潑糞之人，即為被告辛○○及甲○○。此外，復查無其他積極證據，足認被告辛○○、甲○○
    涉犯此部分被訴犯行，自屬不能證明其等犯罪，亦應為該等
    被告無罪判決之諭知。
五、被告姜卯○○、丙○○及庚○○恐嚇部分：
  (一)公訴意旨末以：被告庚○○因子○○無法如期清償前開債務
    與利息，遂與卯○○及丙○○共同基於犯意之聯絡，於95年
    7、8月間某日，先由庚○○以電話向子○○恫稱：如不還錢
    就不要讓他們遇到等言語，並與卯○○及丙○○至臺南市○○街45巷59號子○○住處辱罵子○○之母親未○○，又恫稱
    ：講太多話就要你好看等言語，嗣又將水灌入子○○之住處
    ，且在鐵捲門上噴上「還錢」二字，以此等強暴脅迫之方式
    催討債務，恫嚇子○○需清償債務，致子○○及未○○因此
    心生畏懼，並認被告卯○○、丙○○及庚○○此部分亦犯刑
    法第305條之恐嚇危害安全罪嫌。
  (二)檢察官係係依據證人子○○及其母未○○之證言，而認為被
    告卯○○、丙○○、庚○○等人涉嫌實施上述恐嚇行為。訊
    諸被告卯○○、丙○○、庚○○等三人亦否認涉犯此部分行
    為，並均辯稱：伊等從未接觸過借款人子○○及其母未○○
    等語。
  (三)經查：
  被告庚○○被訴電話恐嚇子○○部分：此部分之事實，僅有
    證人即被害人子○○偵查中之單一指訴（該證人於警詢中所
    陳對於被告庚○○無證據能力），別無其他事證可資補強。
    且證人子○○復於本院審理時陳述稱：「（這期間有無人打
    電話恐嚇你？）有。（何人打給你？）忘記了，應該是庚○○。（可否確定？）電話接起來都一直罵，我不太確定，應
    該是庚○○」等不能確定之陳供述（見本院卷二第95頁），
    此部分應屬證據不足。
  被告庚○○、卯○○及丙○○前往辱罵未○○，並為灌水、
    噴漆等行為部分：
    (1)證人子○○迭於偵審中言明其母未○○遭前來討債之人辱
      罵以及家中遭到灌水及噴漆騷擾時，伊不在家中故未目睹
      等語（見偵三卷第81頁、本院卷二第111頁），核與其母
      即證人未○○所證相符（見本院卷二第59頁）。是此部分
      之唯一證據，即係證人未○○偵審之指證（該證人於警詢
      中之證言，對被告卯○○、丙○○、庚○○而言不具證據
      能力，已如前述）。
    (2)證人未○○於偵查中，僅指證被告庚○○、卯○○及丙○○曾經前往其住處討債，但未指稱該三名被告曾經前往其
      住處灌水及噴漆（證稱沒有看到灌水之人，未提及何人噴
      漆，見偵三卷第90頁）。其於本院審理作證時，則有以下
      訊答過程：（你在警察局作筆錄的時候，你有說編號8就
      是卯○○，是去你家要錢，口氣比較差那一個，另外編號
      13的庚○○跟編號15的丙○○，也有去過你家要錢，你印
      象比較深的是編號8的，因為他口氣比較差，這很明顯不
      是借錢的問題，是去討債，口氣比較差？）我有跟警察說
      ，晚上我看的不是很清楚，我那時候在顧那兩個小孩，小
      孩在怕，所以我沒有看的很清楚，我知道很多人來討債，
      ..... （我是說你當時在警察局指認的時候，你有具體的
      說這些人是來討債的，你是說照片這三個人有來討債？）
      那是因為有一次我女兒有回來，他跟我說這三個，他有跟
      他們借錢。（噴漆的時候，你有看到嗎？）沒有，是我們
      早上開門才看到。（灌水的時候呢？）也沒有，是早上起
      床才看到裡面都是水。（噴漆跟灌水你不在現場？）他都
      是晚上」等語（見本院卷二第54-55頁）。是以，灌水及
      噴漆之人為何，證人未○○因為並未目擊而無從證明。而
      前往其住處以兇惡態度討債者是否為被告卯○○、丙○○
      或庚○○，證人未○○之證詞亦見供述反覆之顯著瑕疵，
      如此即難依憑其證言，確認被告庚○○、卯○○、丙○○
      三人涉犯此部分行為。
  (四)綜上所述，本件被告卯○○、丙○○、庚○○此部分犯行，
    依據檢察官之舉證及本院調查證據之所獲，認尚未達通常一
    般之人均不致於有所懷疑，而得確信其為真實之證明程度，
    依據前揭最高法院關於證據裁判主義之判決先例，亦應認為
    不能證明該等被告犯罪，依法均應判決無罪。
據上論斷，應依刑事訴訟法第299條第1項前段、第301條第1項，
刑法第28條、第302條第1項、第305條、第344條、第51條第5款
、第41條第1項前段，中華民國96年罪犯減刑條例第2條第1項第3
款、第7條、第10條第1項，判決如主文。
本案經檢察官黃裕堯到庭執行職務
中    華    民    國    98    年     9     月    2    日
                  刑事第三庭    審判長法  官  鄭文祺
                                      法  官  陳振謙
                                      法  官  陳欽賢
以上正本證明與原本無異
如不服本判決應於收受本判後10日內向本院提出上訴書狀，並應
敘述具體理由。其未敘述上訴理由者，應於上訴期間屆滿後20日
內向本院補提理由書狀（均須按他造當事人之人數附繕本）「切
勿逕送上級法院」。
                                      書記官
中    華    民    國    98    年     9     月         日
附錄本案論罪科刑法條全文：
刑法第第302條、第305條、第344條。


司法院資訊處製作；財團法人民間司法改革基金會備份。
